【裁判字號】    98,交聲,1361
【裁判日期】    980731
【裁判案由】    違反道路交通管理處罰條例聲明異議
【裁判全文】
臺灣桃園地方法院交通事件裁定        98年度交聲字第1361號
原處分機關  交通部公路總局新竹區監理所桃園監理站
異  議  人
即受處分人  甲○○
上列異議人即受處分人因違反道路交通管理處罰條例事件，對於
原處分機關於民國九十八年五月二十二日以桃監裁罰字第裁五二
—Ｎ00000000號違反道路交通管理事件裁決書所為之處
分，聲明異議，本院裁定如下：
    主  文
異議駁回。
    理  由
一、原處分意旨略以：本件異議人即受處分人甲○○於民國九十
    八年四月十九日下午二時四十八分許，將其所駕駛之車牌號
    碼００５２—ＧＳ號自用小客車，停放在高雄縣鳳山市○○
    路上之身心障礙專用停車位內而違規停車，遭高雄市政府交
    通警察隊警員以異議人有「於身心障礙專用停車位違規停車
    者」之違規情事，掣製高警交字第Ｎ00000000號通
    知單予以逕行舉發，嗣原處分機關向原舉發機關查證屬實，
    遂於九十八年五月二十二日以桃監裁罰字第裁五二—Ｎ00
    000000號裁決書以異議人違反道路交通管理處罰條例
    第五十六條第一項第十款之規定，並依同條第四項前段規定
    裁處最高額罰鍰新臺幣（下同）一千二百元等語。
二、聲明異議意旨略以：其為身心障礙者，並領有身心障礙手冊
    ，於該日駕駛上開車輛並停放於身心障礙專用停車位，為事
    實上使用之人，自符於該專用車位停車之資格。又專用停車
    位識別證僅係為證明身心障礙者得使用身心障礙專用停車位
    資格之證明文件，其持有原因亦因持有人之身心情形產生，
    而其為身心障礙者，故依法自有為身心障礙專用停車位使用
    人之資格，是其將車輛停放於身心障礙專用停車位自無不適
    ，其身分及資格並未因未將該識別證至於擋風玻璃明顯處之
    疏忽而滅失，爰依法聲明異議等語。
三、按汽車駕駛人停車時，於身心障礙專用停車位違規停車，處
    新臺幣六百元元以上一千二百元以下罰鍰；第一項第十款應
    以最高額處罰之，道路交通管理處罰條例第五十六條第一項
    第十款、第四項定有明文。
四、本件異議人即受處分人甲○○固不否認有於九十八年四月十
    九日下午二時四十八分許，將其所駕駛之車牌號碼００５２
    —ＧＳ號自用小客車，停放在高雄縣鳳山市○○路上之身心
    障礙專用停車位之事實，惟矢口否認其有何違反道路交通管
    理處罰條例之情事，並以前詞置辯。經查：
  (一)本件異議人因重要器官失去功能而為身心障礙人士，並領有
    身心障礙手冊一情，固有異議人提出之中華民國身心障礙手
    冊正反面影本一份在卷可佐，然異議人係於九十八年四月二
    十一日始以線上申請方式，向桃園縣政府申請身心障礙者專
    用停車位識別證，此有桃園縣政府九十八年六月二十六日府
    社障字第○九八○二四四八九一號函附之「甲○○」桃園縣
    身心障礙者專用停車位識別證申請表一紙附卷可稽，堪以認
    定異議人於本件舉發違規停車時，並未依法申請而領有身心
    障礙者專用停車位識別證，是異議人以：其係殊未將識別證
    置於檔方玻璃明顯處一節置辯，顯與事實不符，無從憑採。
  (二)按公共停車場應保留百分之二比例做為身心障礙者專用停車
    位，車位未滿五十個之公共停車場，至少應保留一個身心障
    礙者專用停車位。非領有專用停車位識別證明之身心障礙者
    或其家屬，不得違規佔用，身心障礙者保護法第四十八條第
    一項定有明文。又使用身心障礙者專用停車位者，除掛有專
    用牌照之車輛外，應將專用停車位識別證置於汽車擋風玻璃
    明顯處或黏貼於機車車首，以供查核檢驗，此亦為身心障礙
    者專用停車位設置管理辦法第九條第一項所明定。準此，身
    心障礙者保護法第四十八條第一項後段係規定「非領有專用
    停車位識別證明之身心障礙者或其家屬，不得違規佔用」，
    並非規定「非身心障礙者或其家屬，不得違規佔用」，足見
    「身心障礙者」如欲使用專用停車位，尚須「領有專用停車
    位識別證明」一節，至為灼然。又上開規定不僅係為管理方
    便，更係為保障身心障礙者之權益，以防止有非身心障礙者
    或身心障礙者僅持一紙「身心障礙手冊」即濫用有限之專用
    車位資源（例如同一位身心障礙者，以多輛汽機車於公共停
    車場佔據所有專用停車位，導致其他身心障礙者無從使用）
    ；換言之，透過專用停車證必須置於汽車擋風玻璃明顯處或
    黏貼於機車車首等專屬於特定汽機車之方式，使得該證不僅
    專屬於「人」，亦有專屬於「車」之管制方式，此尚可自上
    述辦法規定，申請專用停車位識別證明，除須檢具身心障礙
    者手冊外，尚須有駕駛執照及汽、機車行車執照始得申請，
    以及使用該專用停車位者，應限於身心障礙者本人或共同在
    場時等規定，更足證明專屬人、車之意旨至為明確。經查：
    異議人於本件舉發違規當時並未領有有身心障礙者專用停車
    位識別證一情，業據本院認定如前，縱其為身心障礙人士並
    有領有身心障礙手冊，然揆諸前揭說明，其仍須依法申請身
    心障礙者專用停車位識別證，始得將其所駕上開車輛合法停
    放於身心障礙專用停車位，尚不得僅憑其領有身心障礙手冊
    即得資為免罰之依據。
  (三)綜上，本件異議人於舉發當時確有將其所駕駛車牌號碼００
    ５２—ＧＳ號自用小客車，停放於高雄縣鳳山市○○路上之
    身心障礙專用停車位內，而有於身心障礙專用停車位違規停
    車之事實，堪予認定。至異議人所舉各項理由，俱難資為對
    其有利之認定。從而，原處分機關爰引前開規定，裁處異議
    人一千二百元罰鍰，於法即無法不合，本件異議無理由，應
    予駁回。
五、據上論斷，應依道路交通管理處罰條例第八十七條第二項、
    道路交通案件處理辦法第十九條，裁定如主文。
中    華    民    國    98    年    7     月    31    日
                      臺灣桃園地方法院交通法庭
                            法  官  陳可薇
上正本證明與原本無異。
如不服本裁定，應於送達後五日內，向本院提出抗告狀。
                            書記官  高  平
中    華    民    國    98    年    7     月    31    日


司法院資訊處製作；財團法人民間司法改革基金會備份。
